【裁判字號】    98,交聲,789
【裁判日期】    981113
【裁判案由】    違反道路交通管理處罰條例聲明異議
【裁判全文】
臺灣士林地方法院交通事件裁定         98年度交聲字第788號
                                     98年度交聲字第789號
原處分機關  交通部公路總局臺北區監理所
異  議  人
即受處分人  甲○○
上列異議人即受處分人因違反道路交通管理處罰條例案件，對於
交通部公路總局臺北區監理所民國98年7月1日北監自裁字第裁40
-ZCA360012、裁40-ZBB638877號等裁決聲明異議（原舉發案號：
內政部警政署國道公路警察局舉發違反道路交通管理事件通知單
公警局交字第ZCA360012 、ZBB638877號），本院裁定如下：
    主  文
交通部公路總局臺北區監理所民國98年7月1日北監自裁字第裁
40-ZBB638877號處分撤銷。
其餘異議駁回。
    理  由
一、就交通部公路總局臺北區監理所民國98年7月1日北監自裁字
    第裁40-ZBB638877號處分撤銷部分：
  (一)按處理違反道路交通管理事件，有關文書送達之程序，依
      行政程序法之規定；逕行舉發者，應按已查明之資料填註
      車牌號碼、車輛種類、車主姓名及地址，並於通知單上方
      空白處加註逕行舉發之文字後，由舉發機關送達被通知人
      ，違反道路交通管理事件統一裁罰基準及處理細則第5條
      、第11條第1項第4款分別定有明文。次按書面之行政處分
      ，應送達相對人及已知之利害關係人；書面之行政處分自
      送達相對人及已知之利害關係人起，書面以外之行政處分
      自以其他適當方法通知或使其知悉時起，依送達、通知或
      使知悉之內容對其發生效力，行政程序法第100條第1項前
      段、第110條第1項亦有明文規定。
  (二)查內政部警政署國道公路警察局公警局交字第ZBB638877
      號舉發違反道路交通管理事件通知單，係於98年4月10日
      摯單開立，並於同日以台中工業區郵局大宗掛號860168號
      郵寄車主（甲○○241台北縣三重市○○街210巷48弄25
      號2樓）車籍地址，惟郵局以無法投遞（招領逾期）退回
      等情，有內政部警政署國道公路警察局第二警察隊98年8
      月18日公警二交字第0980271690號函附該舉發通知單存根
      聯及退件郵件封面影本各1紙在卷可稽（見本院卷第20-22
      頁），又舉發機關其後亦未有後續相關送達作為，足見舉
      發機關於逕行舉發違規行為後，並未合法送達前開內政部
      警政署國道公路警察局公警局交字第ZBB638877號舉發違
      反道路交通管理事件通知單予異議人即受處分人甲○○，
      揆諸上揭行政程序法第100條第1項前段及第110條第1項之
      規定，其送達程序顯有瑕疵，對異議人不生送達之效力。
  (三)舉發機關既未將應送達於異議人之舉發通知單合法送達予
      異議人，依程序優先於實體原則，自無從因嗣後裁決機關
      逕行對異議人合法送達裁決書，即認已經補正前開送達程
      序，在原處分機關未另合法向異議人送達該通知單前，其
      裁決自無從對異議人發生效力。是原處分機關援引道路交
      通管理處罰條例第33條第1項第1款及第63條第1項第1款等
      規定，即便裁處最低額罰鍰新臺幣（下同）3,000元，並
      記違規點數1點，亦有未洽，應撤銷此部份原處分，另請
      原處分機關為適法之處理。
二、就交通部公路總局臺北區監理所民國98年7月1日北監自裁字
    第裁40-ZCA360012號處分異議駁回部分：
  (一)按汽車行駛高速公路應依速限標誌指示，高速公路及快速
      公路交通管制規則第5條第1項前段定有明文。次按汽車行
      駛於高速公路、快速公路或設站管制之道路，行車速度超
      過規定之最高速限或低於規定之最低速限者，處汽車駕駛
      人3,000元以上6,000元以下罰鍰，並記違規點數1點，道
      路交通管理處罰條例第33條第1項第1款、同條例第63條第
      1項第1款亦有明文規定。
  (二)原處分意旨略以：異議人即受處分人甲○○駕駛其所有車
      牌號碼W7-3070號自用小客貨車（下稱系爭車輛），於98
      年1月7日13時24分許，行經限速時速100公里之國道一號
      高速公路南下152公里處，以時速114公里之速度超速行駛
      ，經內政部警政署國道公路警察局第三警察隊泰安分隊員
      警拍照逕行舉發「速限100公里，經雷達（射）測定行速
      為114公里，超速14公里」違規，依道路交通管理處罰條
      例第33條第1項第1款，處罰鍰3,000元，並依同條例第63
      條第1項第1款（原處分漏載第1款），記違規點數1點。
  (三)異議意旨略以：國道雖立有告示牌，但設立不夠明確，速
      限之告示牌均有明確設於高速公路兩側，惟超速之告示牌
      只設於一側，駕駛人若被大車阻擋或專注駕駛等原因，即
      不容易注意及速限限制，如此設置標誌實有讓人誤入圈套
      之嫌，據此聲明異議云云。
  (四)經查：
    1.異議人即受處分人甲○○駕駛系爭車輛，於98年1月7日13
      時24分許，行經限速時速100公里之國道一號高速公路南
      下152公里處，以時速114公里之速度超速行駛，經內政部
      警政署國道公路警察局第三警察隊泰安分隊員警拍照逕行
      舉發「速限100公里，經雷達（射）測定行速為114公里，
      超速14公里」違規等情，為異議人所不爭執，並有內政部
      警政署國道公路警察局公警局交字第ZCA360012號舉發違
      反道路交通管理事件通知單1紙及彩色採證照片1張在卷足
      憑（見本院卷第24頁），是異議人之違規事實，堪以認定
      。
  (五)2.異議人雖質以：速限之告示牌均有明確設於高速公路兩側
      ，警告超速之告示牌只設於一側云云。惟按對於行車速度
      超過規定之最高速限或低於規定之最低速限之違規行為，
      採用固定或非固定式科學儀器取得證據資料證明者，於一
      般道路須至少於100公尺，於高速公路、快速公路須至少
      於300公尺前，明顯標示之，道路交通管理處罰條例第7條
      之2第3項雖有明文規定，惟遍查道路交通管理處罰條例、
      道路交通安全規則、高速公路及快速公路交通管制規則及
      道路交通標誌標線號誌設置規則等相關規定，則未設有告
      示牌須設立於一側或兩側之設置規範，考其立法意旨，應
      係防免舉發機關屢遭指偷拍之非議，故僅規範舉發機關應
      先於一定距離前明顯標示以告知用路人之事項，然並未課
      與相關機關須於道路「兩側」設立警告超速拍照之告示牌
      。查本件異議人違規路段屬於高速公路路段，而國道一號
      公路南向151.050公里處已設有「前有測速照相」告示牌
      、最高速限為「100公里/小時」及最低速限為「60公里/
      小時」之警告標誌設置以提醒用路人，與異議人超速違規
      地點即國道一號南向152公里處，相距達950公尺等情，有
      內政部警政署國道公路警察局第三警察隊98年6月10日公
      警三交字第0980371451號函及所附照片1紙在卷可考（見
      本院卷第12-13頁），是本件警告標誌均已依法設置，舉
      發程序合致相關規定，異議人所執告示牌未設置於路邊兩
      側，顯為卸責之詞，與本件舉發是否違法無涉。
  (三)從而，本件此部份異議人之行車速度既已違反高速公路速
      限標誌指示，自屬違反道路交通管理處罰條例第33條第1
      項第1款之行車速度超過規定之最高速限違規行為，原舉
      發單位依採證測速拍照所得數值逕行舉發並無違誤，本件
      此部份違規事實至臻明確，原處分機關據以援引前揭規定
      ，依法裁處，洵無不當。本件此部份聲明異議為無理由，
      應予駁回。
三、據上論斷，應依道路交通案件處理辦法第19條、第20條前段
    ，裁定如主文。
中    華    民    國    98    年    11    月    13    日
                        交通法庭法  官  謝佳純
以上正本證明與原本無異。
如不服本裁定應於裁定送達後 5日內向本院提出抗告狀。
                                書記官  游育慈
中    華    民    國    98    年    11    月    13    日


司法院資訊處製作；財團法人民間司法改革基金會備份。
